臺灣橋頭地方法院民事簡易判決
111年度橋簡字第957號
原      告  曾義權  
被      告  孫逸洋  
訴訟代理人  孫玉明  
上列當事人間請求損害賠償事件，經本院刑事庭以111年度簡附
民字第24號裁定移送前來，本院於民國111年11月29日言詞辯論
終結，判決如下：
    主  文
被告應給付原告新臺幣伍萬元，及自民國一百一十一年二月十日
起至清償日止，按週年利率百分之五計算之利息。
原告其餘之訴駁回。
訴訟費用由被告負擔六分之一，餘由原告負擔。
本判決關於原告勝訴部分得假執行；但被告如以新臺幣伍萬元為
原告供擔保，免為假執行。
    事實及理由
一、原告主張：原告為瑞豐夜市第一排第74號販賣杏鮑菇之攤商
    ，被告為瑞豐夜市第一排第76號泰刺激泰式奶茶之攤商，被
    告因兩造攤位之排隊糾紛，於附表所示時間對原告為附表所
    示行為（下稱系爭行為），貶損原告之人格及社會評價，已
    侵害原告之名譽人格權，原告自得請求被告賠償慰撫金新臺
    幣（下同）30萬元，及請求被告刊登道歉聲明。爰依侵權行
    為之法律關係提起本件訴訟。聲明:(一)被告應給付原告新
    臺幣30萬元，及自起訴狀繕本送達翌日起至清償日止，按週
    年利率5%計算之利息。(二)被告應在泰刺激泰式奶茶攤位明
    顯處、泰刺激FACEBOOK臉書專頁、泰刺激INSTAGRAM三處張
    貼經原告確認內容之道歉聲明，FACEBOOK及INSTAGRAM部分
    應以公開貼文方式置頂30日不得刪除。　　
二、被告則以：兩造衝突時原告造成被告母親手受傷，被告一時
    義憤才會為系爭行為，雙方傷害部分已經和解，但本件原告
    一直不願和解等語，資為抗辯。聲明：原告之訴駁回。
三、本院之判斷：
（一）按因故意或過失，不法侵害他人之權利者，負損害賠償責
      任；不法侵害他人之身體、健康、名譽、自由、信用、隱
      私、貞操，或不法侵害其他人格法益而情節重大者，被害
      人雖非財產上之損害，亦得請求賠償相當之金額，民法第
      184條第1項前段、第195條第1項前段定有明文。名譽有無
      受損害，應以社會上對個人評價是否貶損作為判斷之依據
      ，苟其行為足以使他人在社會上之評價受到貶損，不論其
      為故意或過失，均可構成侵權行為。經查:
   1、原告主張被告於前開時間為附表所示行為等事實，業經提
      出爆料公社貼文擷圖、被告所放立牌現場照片為證（附民
      卷第15至23頁），並有本院111年度簡字第37號刑事簡易
      判決可稽（本院卷第17至22頁，下稱系爭刑案）且未據被
      告爭執，堪認屬實。又附表編號1所示行為發生在眾人來
      往之夜市，被告以附表編號1所示侮辱性言語辱罵原告，
      可能使往來眾人對原告產生負面觀感；又附表編號2所示
      貼文內容雖未提及原告姓名，但明確敘述自己是瑞豐夜市
      何攤位攤商，並指稱隔壁杏鮑菇、臭薯條攤商跑去嗆聲、
      打翻熱水，又以「惡劣的行徑」、「使人作噁」、「王八
      蛋」等語加以形容，已足使閱聽者特定其指涉對象包括販
      賣杏鮑菇之原告，足以對原告之社會評價產生負面影響。
      原告主張上述行為已影響其名譽權，自非無據。惟查附表
      編號3所示立牌雖放在兩造攤位中間，但報導圖片下的標
      題為「女子不滿客人排過來，竟朝隔壁攤販的老闆娘潑熱
      水」之報導，內文則記載「隔壁攤販突然推倒裝著熱水的
      水瓶，下一秒老闆娘被燙到...」等語，其指涉對象是被
      告隔壁攤販的某「女子」。又原告於本院審理時陳稱其是
      販賣杏鮑菇，其配偶訴外人留敏煊販賣臭薯條，兩者是兩
      個攤位等語（本院卷第37頁），對照現場照片顯示是臭薯
      條攤位緊鄰被告攤位（附民卷第23頁、系爭刑案110年度
      偵字第7263號卷第23頁）等事實，則看到上開立牌者應該
      會認為該報導是在指涉留敏煊（女性，且攤位緊鄰被告攤
      位）而非原告，原告主張其名譽遭到附表編號3所示行為
      侵害，難認可採。
   2、被告以附表編號1、2所示行為貶損原告名譽，影響原告之
      社會評價，原告以其名譽權受到不法侵害，致精神上受有
      痛苦，請求被告賠償非財產上之損害，自屬有據。按非財
      產上之損害賠償須以人格權遭遇侵害，使精神上受有痛苦
      為必要，其核給之標準固與財產上損害之計算不同，然非
      不可斟酌雙方身分資力與加害程度，及其他各種情形核定
      相當之數額，最高法院51年臺上字第223號判例參照。是
      非財產上之損害賠償，應以實際加害之情形、被害人所受
      精神上痛苦之程度、賠償權利人之身分地位、經濟能力，
      並斟酌賠償義務人之經濟狀況、可歸責之程度等定之。本
      院審酌被告於附表編號1部分是於兩造發生爭執之際對原
      告為口頭辱罵，附表編號2部分是在多數人可得閱覽之網
      路公開張貼訊息，傳播足以影響原告名譽之言論，相關訊
      息衍生之報導至本院言詞辯論時仍能上網搜尋得到（約為
      搜尋結果之第3、4頁，見本院卷第36頁），併參酌卷內電
      子閘門財產所得調件明細表所示兩造收入及財產狀況、兩
      造當時均為夜市攤商及原告所提出之診斷證明等一切情況
      ，認原告請求精神上損害賠償，於5萬元範圍內為允當。
（二）另按名譽權被侵害者，得請求為回復名譽之適當處分，民
      法第195 條第1項後段定有明文。至於回復名譽之方法，
      民事審判實務上不乏以判命登報道歉作為回復名譽之適當
      處分，且著有判決先例。所謂回復名譽之適當處分，係指
      該處分在客觀上足以回復被害人之名譽且屬必要者而言，
      因法律並未具體規定各種不同之處分方法，故究竟如何處
      分始為適當，法院自應斟酌被侵害之情形，予以決定；復
      按民法第195條第1項後段規定：「其名譽被侵害者，並得
      請求回復名譽之適當處分。」所稱之「適當處分」，應不
      包括法院以判決命加害人道歉之情形，始符憲法保障人民
      言論自由及思想自由之意旨（憲法法庭111年憲判字第2號
      判決意旨參照）。本件被告所為侵害原告名譽之不法行為
      ，業經系爭刑案判決有罪，且經本院審酌適當金額作為損
      害賠償，衡情自無須再以公開道歉或澄清方式作為回復名
      譽之方式，且法院判決本屬公開，任何人均得上網查閱，
      已具公開澄清效果，且為避免道歉啟事刊登於報紙後，反
      致斯時未見聞被告發言或相關貼文等不知情之人，因而獲
      悉兩造之糾紛，恐有好事之人繼續散佈傳述此一事件，非
      全然有益於原告名譽之回復，並參酌前述憲法法庭裁判意
      旨，認原告請求被告以前述方式、期間刊登經原告確認內
      容之道歉啟事，尚難准許，應予駁回。
四、從而，原告主張被告應給付原告5萬元，及自起訴狀繕本送
    達翌日即111年2月10日起（附民卷第51頁）至清償日止，按
    週年利率5%計算之利息，為有理由，應予准許，逾此範圍之
    請求，則無理由，應予駁回。
五、本件原告勝訴部分係就民事訴訟法第427 條訴訟適用簡易程
    序所為被告敗訴之判決，依同法第389 條第1 項第3 款規定
    ，應依職權宣告假執行，並依同法第392 條第2 項規定，依
    職權宣告被告如預供擔保後，得免為假執行。
六、本件事證已臻明確，兩造其餘主張陳述及所提之證據，經審
    酌後於本件判決結果無影響，爰不逐一論述，附此敘明。
七、訴訟費用負擔之依據：民事訴訟法第79條。
中　　華　　民　　國　　111 　年　　12　　月　　15　　日
                  橋頭簡易庭  法      官    呂維翰
以上正本與原本相符。
如不服本判決，應於送達後20日內，向本院提出上訴狀並表明上
訴理由，如於本判決宣示後送達前提起上訴者，應於判決送達後
20日內補提上訴理由書（須附繕本）。
中　　華　　民　　國　　111 　年　　12　　月　　15　　日
                              書  記  官    薛如媛

附表
編號 時間 行為內容 1 109年9月3日20時30分許 原告與林秀茹因客人排隊問題發生衝突，被告獲知後到原告攤位理論，並爆發口角，被告於左列時間對原告辱罵：「幹你娘雞掰（臺語）」等語，以此方式侮辱原告，貶損原告之人格及社會評價。 2 109年9月4日13時16分許 在Facebook（臉書）「爆料公社」之不特定且多數人參與的臉書社團，以暱稱「阿洋」之帳號，張貼標題為「年輕人動手欺負燙傷一個中年婦女」之文章，刊登：「本人是高雄瑞豐夜市專賣泰式奶茶的小攤販，近日，我媽媽在顧攤的過程中，因為隔壁攤商覺得我們家的客人排到他們那一邊，而心生不滿，事實上因為當天確實是在比較忙碌的時段，加上瑞豐夜市人流也多，我們無法面面俱到，由於當時是我媽一人作業，所以在低頭調製飲料給顧客的同時，無法引導顧客排隊方向，在平時我們是兩人作業，並且會發放號碼牌，當天因為我有事導致不在現場，這時隔壁攤商﹍杏鮑菇跟﹍臭薯條，先是大聲嗆聲的對我媽媽大吼：『妳家客人排過來了，是不會管喔？』隨後直接跑到我們攤子打翻熱水，潑到我媽媽的手上，而我媽也基於防禦本能的把熱水壺給丟過去，我媽媽過去跟他理論的時候還被杏鮑菇的老闆嗆聲說：『我這樣剛剛好而已啦』如此惡劣的行徑實在令人作噁。我及父親在隨後趕到現場與對方理論時他竟回答我說：『我是不小心打翻熱水的…？』，還對我父親開罵，罵我爸，王八蛋，這樣的行徑，叫人孰可忍，孰不可忍啊！」等文字內容。 3 110年1月30日19時許 在兩造攤位中間放置立牌，並將列印三立新聞網之影片檔案下方圖片註解：「▲女子不滿客人排過來，竟朝隔壁攤販的老闆娘潑熱水」之報導，以及聯合報網路新聞則下「夜市泰奶闆娘慘遭隔壁攤商潑熱水」標題之報導，黏貼於立牌上，供不特定人瀏覽。